【裁判字號】    97,訴,509
【裁判日期】    970509
【裁判案由】    拆屋還地
【裁判全文】
臺灣士林地方法院民事判決               97年度訴字第509號
原      告  新集興實業股份有限公司
法定代理人  鄭至善
訴訟代理人  姚念林律師
複 代理 人  乙○○
被      告  連傑油壓工程股份有限公司
法定代理人  甲○○
訴訟代理人  陳慶尚律師
複 代理 人  葉又華律師
            孫大昕律師
上列當事人間拆屋還地事件，本院於民國97年5 月2 日言詞辯論
終結，判決如下：
    主  文
原告之訴及假執行之聲請均駁回。
訴訟費用由原告負擔。
    事實及理由
一、原告起訴主張：坐落臺北縣汐止市○○○段保長坑小段298
    、298-3 地號土地（以下簡稱：系爭土地）為原告所有。系
    爭土地自民國77年間原告向訴外人龔李廉子購買後，即遭被
    告以鋪設水泥、堆置鋼筋、營建廢料等地上物而無權占用，
    爰依民法第767 條規定，請求被告拆除地上物，並將占用土
    地回復原狀返還原告。並聲明：(一)被告應將坐落系爭土地上
    ，依地政機關實際測量占用面積之地上物拆除，並將該部分
    土地返還原告。(二)願供擔保請准宣告假執行。
二、被告則以：原告所指被告所有之上開地上物，實係置於被告
    所有，與系爭土地同地段之793 地號土地，被告並無占用原
    告所有之系爭土地等語資為抗辯。並聲明：(一)原告之訴及其
    假執行之聲請均駁回。(二)如受不利之判決，願供擔保請准宣
    告免為假執行。
三、原告主張被告所有之上開地上物占用伊所有之系爭土地，固
    據提出土地登記謄本為證，然被告否認有何占用系爭土地之
    事實。經查，本件經本院現場勘驗，請原告當場確認、指明
    被告占用系爭土地範圍，囑託臺北縣汐止地政事務所就原告
    所指占用範圍為測量（本院卷第31頁本院96年11月13日勘驗
    筆錄）。經測量結果，原告所指如附圖所示範圍，實係坐落
    被告所有，與系爭土地同地段之793 地號土地，並無占用系
    爭土地之事實，有臺北縣汐止地政事務96年12月31日北縣汐
    地測字第0960016147號復函所附如附圖所示測量成果圖在卷
    可稽。是被告辯稱其所有之地上物，並未占用於原告所有之
    系爭土地上之事實，足堪採信。
四、按所有人對於無權占有或侵奪其所有物者，得請求返還之，
    民法第767 條定有明文，是所有人得請求返還者，自以他人
    占有其所有物為前提。查被告並無占用原告所有系爭土地已
    如前述，原告本於物上請求權法律關係，依民法第767 條規
    定，訴請被告拆屋還地，顯屬無據，自應予以駁回。又原告
    之訴既經駁回，其假執行之聲請即失所依據，應併予駁回。
五、又按「攻擊或防禦方法，除別有規定外，應依訴訟進行之程
    度，於言詞辯論終結前適當時期提出之。」「當事人意圖延
    滯訴訟，或因重大過失，逾時始行提出攻擊或防禦方法，有
    礙訴訟之終結者，法院得駁回之。攻擊或防禦方法之意旨不
    明瞭，經命其敘明而不為必要之敘明者，亦同。」民事訴訟
    法第196 條定有明文。本件如附圖所示測量成果圖經臺北縣
    汐止地政事務函覆本院後，本院於97年1 月4 日即將成果圖
    檢送兩造當事人，通知兩造如有意見，應於文到後7 日內提
    出，該通知並於97年1 月8 日送達原告訴訟代理人（見本院
    卷第41頁回證），期間被告於本院97年2 月29日未表示任何
    意見，迄至本院97年4 月28日始提出向臺北縣工務局提出之
    「緊急申請書」，要求再行會勘、測量、指界，顯已逾攻擊
    方法提出之適當時期，且難謂無重大過失，依前揭法條規定
    ，原告就此所為攻擊方法（調查證據聲請），自屬無從准許
    。
六、本件事證已臻明確，其餘兩造主張、陳述暨所提之證據，經
    審酌均與本院前揭判斷不生影響，爰不一一詳予論述，附此
    敘明。
七、據上論結，原告之訴為無理由，依民事訴訟法第78條判決如
    主文。
中    華    民    國    97    年    5     月    9     日
                  民事第二庭  法  官  王本源
以上正本證明與原本無異。
如對本判決上訴，應於判決送達後20日內向本院提出上訴狀。
中    華    民    國    97    年    5     月    14    日
                              書記官  陳淑女


司法院資訊處製作；財團法人民間司法改革基金會備份。
